臺灣新竹地方法院民事判決
                                      110年度訴字第673號
原      告  吳冠億  
            吳昭明  
被      告  陳卉綾(原姓名呂寶貴)

上列當事人間請求損害賠償事件，本院於民國111年6月14日辯論
終結，判決如下：
    主  文
原告之訴駁回。
訴訟費用由被告負擔。
    事實及理由
壹、程序事項:
一、按訴狀送達後，原告不得將原訴變更或追加他訴。但擴張或
    減縮應受判決事項之聲明者，不在此限；又不變更訴訟標的
    ，而補充或更正事實上或法律上之陳述者，非為訴之變更或
    追加，民事訴訟法第255條但書第1項第3款、第256條分別定
    有明文。經查，原告等主張被告長期佔用原為兩造所共有之
    新竹市○○段000○號建物(即門牌號碼新竹市○○路000號1、2、
    3、4樓房屋，下稱系爭房屋)之一樓部份，故起訴主張被告
    損害其等之權利，並應返還自民國(下同)107年7月起至110
    年8月止之不當得利。於起訴時訴之聲明原為：「被告應賠
    償原告等之權利損失合計新臺幣(下同)982,666元。」；嗣
    因部份損害業經本院109年度訴字第93號損害賠償事件判決
    並獲償在案，而於110年9月28日具狀變更所請為：(一)被告
    應給付原告甲○○490,667元。(二)被告應給付原告乙○○422,6
    67元。，核原告所為請求金額之變更，係屬減縮應受判決事
    項之聲明，揆諸首揭規定，要無不合，應予准許。
二、次按，除別有規定外，確定之終局判決就經裁判之訴訟標的
    ，有既判力；原告之訴，其訴訟標的為確定判決之效力所及
    者，法院應以裁定駁回之，民事訴訟法第400條第1項、第24
    9條第1項第7款分別定有明文。而所謂訴訟標的，係指為確
    定私權所主張或不認之法律關係，欲法院對之加以裁判者而
    言。於判斷既判力之客觀範圍時，自應依原告起訴主張所特
    定之訴訟標的法律關係為據，凡屬確定判決同一原因事實所
    涵攝之法律關係，均應受其既判力之拘束，且不得以該確定
    判決言詞辯論終結前，所提出或得提出而未提出之其他攻擊
    防禦方法，為與該確定判決意旨相反之主張，此乃法院應以
    「既判事項為基礎處理新訴」及「禁止矛盾」之既判力積極
    的作用，以杜當事人就法院據以為判斷訴訟標的權利或法律
    關係存否之基礎資料，再次要求法院另行確定或重新評價，
    俾免該既判力因而失其意義，亦即既判力之「遮斷效」(最
    高法院100年度台抗字第62號民事裁判要旨參照)。經查，本
    件兩造就系爭建物原為共有，應有部分各1/3；嗣原告甲○○
    於107年10月24日就系爭房屋提起分割共有物訴訟，經本院
    於108年4月26日以108年度竹簡字第49號判決，將系爭房屋2
    樓及1樓C區分歸被告所有；3樓及1樓A、B區分歸原告乙○○所
    有；4樓及1樓D區分歸原告甲○○所有，被告不服提起上訴，
    經本院於109年4月28日以108年度簡上字第47號判決駁回上
    訴而確定在案。其後原告等復因被告未經其等之同意，逕將
    系爭房屋1樓D區前半部份出租予訴外人馮雙雙使用5年，每
    月租金新臺幣(下同)8,000元，原告等遂主張被告出租系爭
    房屋1樓D區前半部份予他人使用之行為，致其等受有就上開
    部份使用收益之損害，遂於109年5月18日依民法第184條第1
    項前段、後段之規定，向被告訴請系爭房屋1樓D區前半部份
    自108年4月10日起至113年4月9日止之使用收益之損害合計5
    76,000元，而於110年2月8日經本院109年度訴字第493號判
    決被告應分別給付原告甲○○44,889元、原告乙○○33,689元確
    定，被告並已依判決給付完畢在案等情，業據本院調取前開
    卷宗核對無訛，兩造就此亦不爭執，堪信為真。而原告二人
    於本案事件，係就系爭建物1樓全部自107年9月起至110年8
    月期間之使用收益損失，請求被告給付侵權行為損害賠償，
    另於本院109年度訴字第493號事件，則係就系爭房屋1樓D區
    前半部分自108年4月10日起至113年4月9日期間之使用收益
    損失請求侵權行為損害賠償，兩案之請求權基礎相同、請求
    範圍部份重疊，就重覆請求部份，自為前案之確定判決既判
    力效力所及，故原告等就系爭房屋1樓D區前半部分自108年4
    月10日起至110年8月期間之使用收益損害部份，顯係重行起
    訴，於法不合，自應予駁回；而原告其餘起訴請求部分，本
    院仍應為實體判斷，合先敘明。
貳、實體事項:
一、原告主張：
(一)系爭房屋於76年4月16日為所有權第一次登記時為原告甲○○
    、乙○○與被告配偶即訴外人吳昭仁共有，應有部分各1/3；
    嗣訴外人吳昭仁於98年病殁，被告於98年2月13日始因分割
    繼承取得系爭房屋之應有部分1/3。原告甲○○前於107年10月
    間就系爭房屋提起分割共有物訴訟，經本院於108年4月26日
    以108年度竹簡字第49號判決將系爭房屋2樓及1樓C區分歸被
    告所有；3樓及1樓A、B區分歸原告乙○○所有；4樓及1樓D區
    分歸原告甲○○所有，被告不服提起上訴，惟經本院於109年4
    月28日以108年度簡上字第47號判決駁回上訴確定。被告於
    前開分割共有物訴訟進行中，擅將系爭房屋1樓D區出租予訴
    外人馮雙雙使用為期5年，此舉明顯故意不法侵害原告等人
    之權利，是於109年5月18日向被告提起侵權賠償之訴，經本
    院109年度訴字第493號判決被告敗訴，並於110年3月12日確
    定在案。
(二)系爭建物之基地係袓先留下來的，系爭建物則係由原告兄弟
    三人一同合力出資改建而來，於80、81年間正式分家之前，
    系爭建物1樓部份都是原告一家人合力經營工廠所使用，嗣
    工廠結束經營後，1樓部份就由大哥吳昭仁及被告一家人在
    使用。吳昭仁嗣因病於96年舉家遷至桃園療養，翌年即病歿
    ，直至107年9月間被告於未經原告等人同意的情況下，大興
    土木、重新裝潢系爭建物1樓後，舉家遷回系爭建物居住，
    並持續佔用系爭建物1樓A、B、C、D區共五間房間迄今。比
    照被告之前出租訴外人馮雙雙一間房間1個月8,000元計算，
    5間房間1個月使用收益即為40,000元【計算式：8,000元ｘ5=
    40,000元】，系爭建物1樓部份於107年7月至109年4月合計1
    9個月期間之使用收共計760,000元【計算式：40,000元ｘ19
    個月=760,000元】，系爭建物於109年4月前尚為兩造共有，
    應有部份各1/3，是上開期間原告甲○○、乙○○之損失各為253
    ,333元【計算式：760,000元/3=253,333元】；復以109年4
    月後D區歸原告甲○○所有，A、B區則歸原告乙○○所有，而D區
    為2間房間，A區則為1間房間，B區和C區各為半間房間，B、
    C區共成1間房間，是A、B區合計為1.5間房間，則原告甲○○
    就系爭建物1樓D區部分於109年5月至110年8月合計17個月期
    間內之使用收益權利損失合計為272,000元【計算式：8,000
    元ｘ2間房間ｘ17個月=272,000元】、原告乙○○就系爭建物1樓
    A、B區部分於上開期間之使用收益權利損失則為204,000元
    【計算式：8,000元ｘ1.5間房間ｘ17個月=204,000元】，又原
    告等人已各於本院109年度訴字第493號案件中請求108年4月
    10日至109年6月9日合計13個月之賠償，是各應扣除34,666
    元【計算式：8,000元ｘ13個月/3=34,666元】，是本件原告
    甲○○請求之金額為490,667元【計算式：253,333元+272,000
    元-34,666元=490,667元】、原告乙○○請求之金額為422,667
    元【計算式：253,333元+204,000元-34,666元=422,667元】
    ，兩人合計請求被告給付913,334元。
(三)為此，爰依民法第184條第1項前段、後段之規定提起本件訴
    訟，並聲明如前。
二、被告則以：
    被告於70年時獨立出資將系爭物改建成為4層樓之建築物，
    第2、3、4 樓作為住家，1樓則一直作為工廠廠房使用。伊
    於70年設立工廠時即為工廠之負責人，當時每一張訂單、工
    廠人一百多個員工都是伊盡心盡力為吳家拚搏而來的。原告
    稱系爭建物系其等與被告配偶三兄弟合力出資興建云云，然
    系爭建物興建時，原告二人均尚未成年，兩人毫無財力如何
    得以出資興建一磚一瓦？系爭建物於73年竣工後、尚未辦理
    產權登記前，被告配偶吳昭仁向原告等人聲明:「系爭建物1
    樓供被告一家人管理使用，永遠不得背信爭執為原則。」，
    待原告等人同意後，被告才親至地政機關將系爭建物登記為
    原告二人及被告配偶三兄弟各持有3分之1，並同意將系爭建
    物3、4樓贈予原告等人所有，原告等人因坐擁現成財產，始
    換得被告得以擁有系爭建物1樓管理使用權多年而無爭議。
    詎料34年後原告等人背信棄義，於107年就系爭建物提起共
    有物分割訴訟，縱經本院108年度竹簡字第49號、108年度簡
    上字第47號判決分割確定在案，然因上開確定判決內容經本
    院109年度司執字第22126號強制執行事件確認無從執行在案
    ，伊始另提本院110年度竹再簡字第1號再審之訴尋求救濟，
    經該案承審法官闡述後，兩造均當庭撤回，致該再審之訴無
    法成立，則系爭建物即應維持原有之管理使用狀態，伊就系
    爭建物1樓續為使用收益，當無侵害原告等人之權利可言，
    原告等人自無向伊求償之法源依據至明。況原告等人業於本
    院109年度訴字第493號向伊請求系爭建物1樓出租所得利益
    請求給付，伊亦已依上開確定判決之內容賠償原告，原告等
    人不顧該案所生之既判力之效力範圍，復就同一事件惡意重
    行起訴，係以司法手段對伊不斷施以精神凌虐、行敲詐之實
    ，造成伊精神痛苦不堪，原告等人自應給付伊50萬元精神補
    償金，伊即得以此作為本件抵銷之用。綜上，原告據以提起
    本件訴訟顯無理由。答辯聲明：原告之訴駁回。
三、得心證理由：
(一)按所謂默示之意思表示，係指依表意人之舉動或其他情事，
    足以間接推知其效果意思者而言，若單純之沉默，則除有特
    別情事，依社會觀念可認為一定意思表示者外，不得謂為默
    示之意思表示。被上訴人不為反對之表示，能否視為同意或
    默示同意，仍須以其是否有某項舉動，足以推知其有同意之
    意思者，始足當之(最高法院104年度台上字第2388號判決參
    照)。
(二)經查，原告等前就系爭建物訴請分割、並於本院108年度竹
    簡字第49號事件之審理期間主張，系爭建物之基地係袓先留
    下來的，系爭建物則係於67-73年間，全家胼手胝足、戮力
    齊心經營工廠打拚，於賺錢後再將老宅原址翻新重建而來，
    於80、81年間正式分家之前，系爭建物1樓部份都是一家人
    合力經營工廠使用等語(見本院108年度竹簡字第49號卷第10
    1、105、125頁)，原告吳冠毅於本院108年度簡上字第47號
    亦曾具狀陳稱，未分家前1樓工廠即是一家人(父母、兄弟、
    妯娌)同心協力一起打拚之所在，工廠結束後，系爭建物1樓
    部份即交由大哥即被告配偶吳昭仁及被告一家人居住使用，
    嗣吳昭仁因病於96年舉家遷至桃園療養，翌年即病逝，於96
    -107年之十餘年間，系爭建物1樓為原告等人所使用，直至1
    07年9月間，被告於未經原告等人同意的情況下，將系爭建
    物一樓重新裝潢、隔間，並由桃園搬回系爭建物居住使用，
    且當庭陳稱被告女兒於106年已搬回來於系爭建物1樓D區居
    住迄今等語(見本院108年度簡上字第47號卷，第59-61頁、
    第150頁)，復於本院108年度竹簡字第49號就系爭建物分割
    事件審理期間，承審法官於108年1月18日會同兩造及新竹市
    地政事務所測量人員至系爭房屋進行現場勘查，勘查結果略
    為：系爭房屋有4層樓，1樓部份由兩造所共同使用，2樓則
    由被告呂寶貴與其家人共同居住，3樓則由被告乙○○與其家
    人共同居住，4樓部分則由原告吳冠毅與其家人共同居住等
    情，有勘驗測量筆錄及新竹市地政事務所108年1月18日複丈
    成果圖可參(見該案卷第55頁至62頁)，可知系爭建物為構造
    一體性且僅有單一獨立入口之4層建物，亦即系爭建物之住
    戶均必需經1樓始得進出，就1樓之使用現況必然一覽無遺，
    顯見兩造就系爭房屋1樓部份長期以來為兩造及其家人所自
    行居住使用乙節知情，且並無反對之意見。
(三)次查，原告等主張因不滿被告於107年9月間在未經原告等人
    同意的情況下將系爭建物1樓大興土木、重新裝潢之行為，
    係欲製造兩造間存有分管約定之假象，始於107年10月24日
    向本院就系爭建物提起分割共有物之訴等情，兩造於上開訴
    訟審理期間猶持續就系爭建物1樓部份由兩造自由使用部份
    均無意見，直至被告將系爭建物D區前半部份出租與訴外人
    馮雙雙使用後，原告始認被告有侵害其等之權利(見本院108
    年度簡上字第47號卷，第137-141頁)，甚且於系爭建物於10
    9年4月28日分割判決確定後，原告等亦僅就被告因出租系爭
    建物1樓D區前半部予他人而使用受益部份向被告提起損害賠
    償訴訟，是顯見原告等人長期就系爭建物1樓部份可供彼此
    及其家人自為居住使用乙節並不反對，且原告等人僅就被告
    以非供自用之使用收益方式始認定有侵害其等權益而提起訴
    訟之舉動，應足以推知兩造確有默示同意彼此就系爭建物1
    樓可供自身及家人自為使用之意思存在至明。
(四)末查，原告等雖於本件主張107年9月至110年8月期間系爭建
    物1樓係由被告所使用，期間縱有部份區域非出租他人使用
    、僅係自己使用，亦應付出同等之代價等情。然查，兩造前
    就系爭建物1樓部份存有默示同意彼此及家人自為使用之意
    思存在，已如前述，原告等自不得復就被告就系爭建物1樓
    部份自為使用之行為主張其等權利受有損害至明。復就被告
    將系爭建物1樓D區前半部區域出租他人使用收益部份，亦經
    原告等前於本院109年度訴字第93號損害賠償事件中訴請被
    告賠償並獲清償在案，當不得於本件重行起訴請求賠償。從
    而，原告甲○○、乙○○訴請被告賠償合計913,334元，為無理
    由，應予駁回。
(五)至於被告雖主張原告惡意就同一事件重行起訴，係對伊施以
    凌虐、敲詐，造成伊精神痛苦不堪，進而主張原告等應賠償
    50萬元精神補償金以抵銷本件債權云云，為原告等所否認，
    且被告未就其因此受有損害舉證以實其說，自難信為真實。
    況原告等係依法對被告提起損害賠償訴訟，自非不法行為，
    是縱被告自認被訴而因此受有心神、勞力、時間、費用等之
    耗損，亦無從就此請求原告等賠償至明。況被告上開預備抵
    銷之抗辯，係以被告應負侵權行為損害賠償責任為前提，本
    院既已認定原告之請求為無理由，自毋庸審究被告之預備抵
    銷抗辯有無理由。另本院110年度竹再簡字第1號再審之訴業
    據再審原告當庭撤回並經再審被告同意在案，依法自無從影
    響本院108年度竹簡字第49號確定判決之效力，又該確定判
    決之內容是否難以執行，亦實非本件得審理之範疇，合先陳
    明。
參、本件為判決之基礎已臻明確，兩造其餘之陳述及所提其他證
    據，經本院斟酌後，認為均於判決之結果無影響，亦與本案
    之爭點無涉，自無庸逐一論述，併此敘明。另原告等於本件
    起訴時將被告就系爭建物1樓自為使用之行為，視為侵害其
    等就其所有不動產使用收益之權利，可知原告等已不同意被
    告就系爭建物1樓中分歸原告等所有部份得為自用或供家人
    自用之意，是任一方猶有未經他方同意續為佔用他方所分得
    之不動產者，可否謂無侵害他人權利之虞，兩造應自行斟酌
    ，併予陳明。
肆、據上論結，本件原告之訴部分不合法，部分無理由，依民事
    訴訟法第78條，判決如主文。
中　　華　　民　　國　　111 　年　　6 　　月　　28　　日
                  行政訴訟庭  法　官  張百見
以上正本係照原本作成。
如對本判決上訴，須於判決送達後20日內向本院提出上訴狀。如
委任律師提起上訴者，應一併繳納上訴審裁判費。
中　　華　　民　　國　　111 　年　　6 　　月　　29　　日
                              書記官  林盈伸